【裁判字號】    99,訴,261
【裁判日期】    990326
【裁判案由】    公共危險
【裁判全文】
臺灣臺北地方法院刑事判決               99年度訴字第261號
    公  訴  人  臺灣臺北地方法院檢察署檢察官
    被      告  甲○○
    選任辯護人  陳怡君律師
上列被告因公共危險案件，經檢察官提起公訴（99年度偵字第31
49號），本院判決如下：
    主  文
甲○○放火燒燬他人所有之旗幟，致生公共危險，累犯，處有期
徒刑壹年貳月。扣案打火機壹個沒收。
    事  實
一、甲○○前因竊盜案件，經本院判處有期徒刑8月，經臺灣高
    等法院駁回上訴而告確定，甫於民國98年9月19日因縮刑期
    滿執行完畢。詎不知悔改，於99年1月21日3時20分許，行經
    臺北市○○區○○路49號國立歷史博物館（下簡稱博物館）
    門口側邊花圃邊人行道上，竟僅因宣洩情緒，基於放火燒燬
    他人所有物之故意，明知當時正值深夜，往來行人甚少，且
    博物館旗幟以旗竿固定插在外牆處，緊鄰而綿延在博物館外
    牆四周之樹叢性質易燃，一旦旗幟燃燒，可能產生延燒，將
    肇致公共危險，仍以其所有之打火機點燃博物館梵谷畫展宣
    傳旗幟2面（價值共新臺幣127元），使該旗幟起火燃燒焚燬
    ，且旗杆亦焦黑扭曲（毀損部分未據告訴），致生公共危險
    ；嗣博物館人員發現前情，報警處理。警方依據監視器畫面
    循線查獲甲○○，同時扣得其所有打火機1個。
二、案經臺北市政府警察局萬華分局報告臺灣臺北地方法院檢察
    署檢察官偵查起訴。
    理  由
壹、程序方面
    按被告以外之人於審判外之陳述，雖不符刑事訴訟法第159
    條之1至第159條之4之規定，而經當事人於審判程序同意作
    為證據，法院審酌該言詞陳述或書面陳述作成時之情況，認
    為適當者，亦得為證據；當事人、代理人或辯護人於法院調
    查證據時，知有刑事訴訟法第159條第1項不得為證據之情形
    ，而未於言詞辯論終結前聲明異議者，視為有前項之同意，
    刑事訴訟法第159條之5第1項、第2項分別定有明文。本院下
    列引用之相關之傳聞證據，檢察官、被告甲○○及辯護人於
    準備程序中均表示無意見而同意為證據，本院審酌各該供述
    證據作成之狀況，認為適當，依首揭規定，認有證據能力。
貳、實體部分
一、訊據被告對於前揭時、地放火燒燬博物館旗幟之事實不爭執
    ，惟矢口否認有何公共危險之犯行，辯稱：係228冤魂叫我
    燒的，我只有燒那2支旗子，也不是故意燒的，真的是心裡
    悶很久，我從228公園落成到現在，心裡1把悶火，我沒有半
    毛錢，房子還被里長侵占。我如果係故意的話，我會帶汽油
    ，且會騎車，燒完馬上跑。我知道旁邊沒有可以燒的東西，
    只有旗子，旁邊都空空的，都不會延燒云云。被告辯護人辯
    護意旨略以：刑法第175條第1項為具體危險犯，在具體案件
    中自應為是否生公共危險之審查。被告放火燒燬旗幟後，旗
    幟經燒燬，僅存骨架（旗杆）2支，該旗幟原係置放於種植
    之草叢中，然最後之結果，僅為旗幟遭燒燬，從照片看來，
    旗幟兩旁之草叢並無因此延燒；再從現場之燃燒狀況來看，
    燒燬之處僅限於旗幟本身，旗幟周遭之物未延燒，事實上既
    未延燒，自無生公共危險之可能。又被告燒燬旗幟之處，與
    馬路尚隔一段距離，鄰近周遭亦無易燃物品，案發當天時間
    為深夜3點20分許，為路上人車最為稀少之時間，綜上，被
    告雖有燒燬旗幟之行為，惟該行為未有延燒至他處之危險，
    應不致生公共危險，與第175條第1項之行為尚屬有間，應僅
    構成毀損罪等語。
二、經查：
    （一）被告供承其有於前揭時、地，以扣案打火機放火燒燬
          博物館旗幟之情，核與證人乙○○於警詢時指稱（見
          偵查卷第14至15頁）情節相當，且有扣押筆錄、扣押
          物品目錄表1份、監視錄影光碟翻拍畫面及現場及扣
          案物照片共16幀（見偵查卷第29至33頁及本院卷）存
          卷足稽，而可認定。
    （二）被告雖否認燒燬博物館旗幟2支係故意放火，且辯稱
          無公共危險可能云云；被告辯護人復以本件純粹涉及
          毀損罪，非公共危險罪等語置辯。然而，按刑法第17
          5條第1項所稱之「燒燬」，係指燃燒燬損之意，亦即
          標的物已因燃燒結果喪失其效用而言（最高法院87年
          度臺上字第1719號判決意旨參照），又所謂「致生公
          共危險」者，乃指危及不特定人或多數人生命、身體
          或財產之狀態，且應以具有理性及判斷力之通常人為
          標準客觀而為判斷。查依卷存照片，遭被告放火燃燒
          之旗幟2面均已全部燬損，僅存燃燒過之旗杆2支，且
          旗杆之部分表面已呈現焦黑，甚有些許扭曲之狀態，
          顯然前揭旗幟部分已達燒燬程度，應無疑議。又被告
          以打火機點燃者，雖係該旗幟2面，惟查該旗幟2面當
          時均係以旗杆固定插在博物館圍牆（由水泥柱及鐵欄
          杆構成）之上，旁邊（圍牆內）緊鄰樹叢，且觀之現
          場照片，博物館四周圍牆均有樹叢圍繞，樹叢分佈尚
          稱茂密，而樹木本身即甚為易燃，被告點燃旗幟時為
          深夜時分，來往行人本即較少，是以，該放火情況即
          無適時遭發覺進而救助之可能，一旦旗幟及附連之旗
          杆因不堪燃燒倒下，或因風勢助長旗幟上火力，抑或
          燃燒之旗幟上火星或點燃之旗幟碎片向外亂竄之時，
          均極有可能波及旁邊相鄰之樹叢，而觀之博物館之樹
          叢枝葉茂盛生長圍繞圍牆四周，如該旗幟引起之火勢
          一發不可收拾，將有發生公共危害之可能性，自不能
          以本件幸無延燒之結果逕予論斷無公共危險之情形，
          被告明知該處情況，卻對接連相鄰不遠之2面旗幟放
          火促使燃燒，顯然對其行為將危急不特定人或多數人
          財產之狀態明知，而已有致生公共危險之故意至明，
          被告辯護人認本件被告行為單純出於毀損故意，應屬
          誤會，自無可採。
    （三）綜上所述，被告事後所辯，無非圖卸飾詞，殊無可採
          。本件事證明確，被告放火燒燬同法第173條及第174
          條以外之他人所有物之犯行，洵堪認定，自應依法論
          科。
三、論罪科刑之理由
    （一）核被告所為，係犯刑法第175條第1項之放火燒燬同法
          第173條及第174條以外之他人所有物罪。
    （二）按刑法上之接續犯，係指以單一之行為，經數個階段
          ，持續侵害同一法益而言。故其數個階段行為，必須
          於同時同地或密切接近之時地實行，而侵害同一之法
          益，各行為之獨立性極為薄弱，依一般社會健全觀念
          ，在時間差距上，難以強行分開，在刑法評價上，以
          視為數個舉動之接續實行，合為包括之一行為予以評
          價，較為合理始可（最高法院98年度臺上字第3320號
          判決意旨可資參考）。被告先後放火燃燒旗幟2支之
          行為，係於密切接近之時間及同地實施，行為之獨立
          性極為薄弱，依一般社會健全觀念，在時間差距上，
          難以強行分開，屬接續犯之一罪。
    （三）被告有如前揭事實所示之科刑及執行紀錄，有臺灣高
          等法院被告前案紀錄表可稽，其受徒刑執行完畢，5
          年以內故意再犯本件有期徒刑以上之罪，為累犯，應
          依刑法第47條第1項之規定加重其刑。
    （四）爰審酌被告有多項前科，其素行不佳，有上揭被告前
          案紀錄表可按，其僅因心理情緒問題，竟放火燒燬博
          物館之宣傳旗幟，其犯罪之目的、動機，其行為顯然
          枉顧他人財產安全，所為非是，且其犯後雖因有監視
          錄影畫面，故當庭承認有對博物館旗幟放火之行為，
          仍藉各開情詞脫罪，斟酌其犯後之態度，並念及本件
          犯罪所生之危害非鉅，兼衡其犯罪侵害之法益程度及
          其生活狀況、智識程度等一切情狀，量處如主文所示
          之刑，以資懲儆。
    （五）扣案打火機1個，為被告所有，供其為本件放火犯罪
          所用之物，爰依刑法第38條第1項第2款之規定沒收之
          。
據上論斷，應依刑事訴訟法第299條第1項前段，刑法第175條第1
項、第47條第1項，第38條第1項第2款，判決如主文。
本案經檢察官盧慧珊到庭執行職務。
中    華    民    國    99    年    3     月    26    日
                  刑事第十六庭  審判長法  官    蔡守訓
                                      法  官    羅月君
                                      法  官    徐千惠
上正本證明與原本無異。
如不服本判決應於收受送達後10日內向本院提出上訴書狀，並應
敘述具體理由；其未敘述上訴理由者，應於上訴期間屆滿後20日
內向本院補提理由書（均須按他造當事人之人數附繕本）「切勿
逕送上級法院」。告訴人或被害人如對於本判決不服者，應具備
理由請求檢察官上訴，其上訴期間之計算係以檢察官收受判決正
本之日期為準。
                                      書記官    高心羽
中    華    民    國    99    年    3     月    26    日
附錄：
中華民國刑法第175條（放火燒燬住宅等以外之物罪）
放火燒燬前二條以外之他人所有物，致生公共危險者，處1年以
上7年以下有期徒刑。
放火燒燬前二條以外之自己所有物，致生公共危險者，處3年以
下有期徒刑。
失火燒燬前二條以外之物，致生公共危險者，處拘役或3百元以
下罰金。

司法院資訊處製作；財團法人民間司法改革基金會備份。
